【裁判字號】    99,訴,72
【裁判日期】    990208
【裁判案由】    違反商業會計法等
【裁判全文】
臺灣臺中地方法院刑事判決                99年度訴字第72號
公  訴  人  臺灣臺中地方法院檢察署檢察官
被      告  乙○○
            甲○○
上列被告等因違反商業會計法等案件，經檢察官提起公訴（98年
度偵字第25462號），茲被告於準備程序中就被訴事實為有罪之
陳述，受命法官於聽取當事人之意見後，由本院合議庭裁定由受
命法官獨任進行簡式審判程序，判決如下：
    主    文
乙○○公司負責人，為納稅義務人以不正當方法逃漏稅捐，處有
期徒刑肆月，如易科罰金，以新臺幣壹仟元折算壹日；又共同商
業負責人，以明知為不實之事項，而填載會計憑證及記入帳冊，
處有期徒刑月，如易科罰金，以新臺幣壹仟元折算壹日。應執
行有期徒刑伍月，如易科罰金，以新臺幣壹仟元折算壹日。
甲○○幫助納稅義務人，以不正當方法逃漏稅捐，處有期徒刑
月，如易科罰金，以新臺幣壹仟元折算壹日；又共同商業負責人
，以明知為不實之事項，而填製會計憑證及記入帳冊，處有期徒
刑月，如易科罰金，以新臺幣壹仟元折算壹日。應執行有期徒
刑肆月，如易科罰金，以新臺幣壹仟折算壹日。緩刑貳年。
    犯罪事實及理由
一、犯罪事實：
    乙○○自民國94年10月27日起迄今，係宏富門實業有限公司
    （下稱宏富門公司，於97年9月25日辦理公司變更登記更名
    為尚豪品事業有限公司）之登記暨實際負責人，為商業會計
    法第4條第1款規定之商業負責人，且係從事業務之人，並以
    製作會計憑證為其附隨業務，而其女友甲○○亦幫忙處理宏
    富門公司發票事宜。詎渠等明知宏富門公司於96年5月至同
    年6月間，與現代國際事業有限公司（下稱現代公司）、仕
    宏世宗國際事業有限公司（下稱仕宏公司）間，實際上並無
    交易之事實，乙○○為減輕納稅義務人宏富門公司之稅捐，
    竟基於為宏富門公司逃漏稅捐之犯意，甲○○則基於幫助納
    稅義務人宏富門公司逃漏稅捐之犯意，並與乙○○共同基於
    明知為不實之事項填載會計憑證及填製不實帳冊之犯意聯絡
    ，由甲○○以發票金額5%即新臺幣（下同）7萬5千之價格，
    自張智堯（所涉違反商業會計法、稅捐稽徵法等罪嫌，業經
    臺灣彰化地方法院檢察署檢察官提起公訴）購得現代公司、
    仕宏公司總金額為149萬9,538元之8張發票（現代公司5張發
    票、仕宏公司3張發票）後，作為宏富門公司之進項憑證並
    列為進貨成本後，再將此等無實際交易之進項憑證交予不知
    情之成年記帳業者，使其將此等不實事項記入宏富門公司帳
    冊內及填載於營業人銷售額與稅額申報書上，據以申報扣抵
    營業稅銷項稅額及營利事業所得稅之成本，使宏富門公司逃
    漏營業稅7萬4977元、9 6年度營利事業所得稅48萬5613元，
    足以生損害於稅捐稽徵機關課稅之公平及正確性。
二、證據名稱：
（一）被告乙○○、甲○○於偵查中及本院審理時為認罪之陳述
      。
（二）仕宏公司及現代公司之96年5、6月份統一發票影本8張、
      被告甲○○郵政存簿儲金簿南投民族路郵局存簿及明細影
      本、宏富門公司96年5、6月現金支出傳票影本、宏富門公
      司日記帳、明細分類帳、銷項去路明細、進項來源明細查
      詢、財政部臺灣省中區國稅局東勢稽徵所營業所違章核定
      稅額繳款書影本、財政部臺灣省中區國稅局進銷項憑證明
      細表（BLM320P報表）、財政部臺灣省中區國稅局95、96
      年度綜合所得稅BAN給付清單、財政部臺灣省中區國稅局
      東勢稽徵所98年2月18日中區國稅東勢三字第0980001627
      號函暨宏富門公司取具虛設行號發票基本資料、尚豪品公
      司基本資料查詢、現代公司基本資料查詢、仕宏公司基本
      資料查詢、財政部臺灣省中區國稅局營業稅稅款及財務罰
      鍰繳款書、第一商業銀行代收款項專用收據及擔保書影本
      等。
三、依刑事訴訟法第273條之1第1項、第299條第1項前段、第310
    條之2、第454條第1項，商業會計法第71條第1款，稅捐稽徵
    法第47條第1項第1款、第41條、第43條第1項，刑法第11條
    前段、第28條、第31條第1項、第41條第1項前段、第51條第
    5 款、第74條第1項第1款，刑法施行法第1條之1，判決如主
    文。
四、如不服本判決，得於判決書送達之日起10日內，以書狀敘述
    理由，向本院提出上訴（須附繕本）。
中    華    民    國    99    年    2     月    8     日
                  刑事第十四庭  法  官  許月馨
以上正本證明與原本無異。
如不服本判決應於收受送達後10日內向本院提出上訴書狀，並應
敘述具體理由；其未敘述上訴理由者，應於上訴期間屆滿後20日
內向本院補提理由書（均須按他造當事人之人數附繕本）「切勿
逕送上級法院」。
                                書記官  黃美雲
中    華    民    國    99    年    2     月    8     日
附錄論罪科刑法條
商業會計法第71條
商業負責人、主辦及經辦會計人員或依法受託代他人處理會計事
務之人員有下列情事之一者，處5年以下有期徒刑、拘役或科或
併科新臺幣60萬元以下罰金：
一、以明知為不實之事項，而填製會計憑證或記入帳冊。
二、故意使應保存之會計憑證、會計帳簿報表滅失毀損。
三、偽造或變造會計憑證、會計帳簿報表內容或毀損其頁數。
四、故意遺漏會計事項不為記錄，致使財務報表發生不實之結果
    。
五、其他利用不正當方法，致使會計事項或財務報表發生不實之
    結果。
稅捐稽徵法第43條
教唆或幫助犯第41條或第42條之罪者，處3年以下有期徒刑、拘
役或科新台幣6萬元以下罰金。
稅務人員、執行業務之律師、會計師或其他合法代理人犯前項之
罪者，加重其刑至二分之一。
稅務稽徵人員違反第33條規定者，除觸犯刑法者移送法辦外，處
1萬元以上5萬元以下罰鍰。
稅捐稽徵法第41條
納稅義務人以詐術或其他不正當方法逃漏稅捐者，處5年以下有
期徒刑、拘役或科或併科新台幣6萬元以下罰金。
稅捐稽徵法第47條
本法關於納稅義務人、扣繳義務人及代徵人應處徒刑之規定，於
下列之人適用之：
一、公司法規定之公司負責人。
二、民法或其他法律規定對外代表法人之董事或理事。
三、商業登記法規定之商業負責人。
四、其他非法人團體之代表人或管理人。
前項規定之人與實際負責業務之人不同時，以實際負責業務之人
為準。

司法院資訊處製作；財團法人民間司法改革基金會備份。
